【裁判字號】    98,交聲,401
【裁判日期】    980731
【裁判案由】    違反道路交通管理處罰條例聲明異議
【裁判全文】
臺灣新竹地方法院交通事件裁定         98年度交聲字第401號
移送機關    交通部公路總局新竹區監理所新竹市監理站
異  議  人  甲○○
上列異議人即受處分人因違反道路交通管理處罰條例案件，對於
交通部公路總局新竹區監理所新竹市監理站民國98年6 月16日竹
監新三字第裁51-E00000000號裁決書，聲明異議，本院裁定如下
：
    主  文
原處分關於罰鍰新臺幣肆萬伍仟元部分撤銷。
甲○○汽車駕駛人，駕駛汽車經測試檢定酒精濃度超過規定標準
，處罰鍰新臺幣參萬元。
    理  由
一、原處分意旨略以：本件異議人即受處分人甲○○於民國98年
    6 月5 日凌晨1 時6 分許，騎乘車牌號碼JQ9-529 號重型機
    車，行經新竹市○○路與博愛街口，因酒後注意力不集中，
    不慎擦撞行人張晉豪而肇事，嗣經警方據報到場處理，發現
    異議人酒後駕車，經實施酒精濃度測試，測試值達每公升0.
    75毫克超過規定標準，為新竹市警察局交通隊第二分隊警員
    劉金城以異議人違反道路交通管理處罰條例第35條第1 項第
    1 款規定，填掣竹市警交字第E00000000 號舉發違反道路交
    通管理事件通知單當場舉發，交通部公路總局新竹區監理所
    新竹市監理站並於98年6 月16日依道路交通管理處罰條例第
    35條第1 項第1 款、第24條第1 項第2 款（原裁決書漏裁第
    24條第1 項第2 款）及違反道路交通管理事件統一裁罰基準
    表逕行裁處異議人罰鍰新臺幣（下同）45,000元及吊扣駕駛
    執照12個月，並施以道安講習。異議人於收受裁決書之後，
    並於法定期間內聲明異議等情，有交通部公路總局新竹區監
    理所新竹市○○○○○道路交通事件裁決書（竹監新三字第
    裁51-E00000000號）及送達證書在卷可稽。
二、異議意旨略以：異議人於98年6 月5 日凌晨1 時許，因酒駕
    擦撞行人，經警察到場處理交通事故時，測試伊之酒精濃度
    為每公升0.75毫克，業經臺灣新竹地方法院檢察署為緩起訴
    處分，命伊向財團法人新竹常青啟智文教基金會支付15,000
    元，異議人業已支付，冀支付公益之15,000元可抵扣罰鍰，
    爰依法聲明異議等語。
三、按汽車駕駛人，駕駛汽車經測試檢定，酒精濃度超過規定標
    準者，處15,000元以上60,000元以下罰鍰，並當場移置保管
    其車輛及吊扣其駕駛執照1 年；因而肇事致人受傷者，並吊
    扣其駕駛執照2 年；致人重傷或死亡者，吊銷其駕駛執照，
    並不得再考領，道路交通管理處罰條例第35條第1 項第1 款
    定有明文。又依94年2 月5 日公布，95年2 月5 日施行之行
    政罰法第26條規定：「一行為同時觸犯刑事法律及違反行政
    法上義務規定者，依刑事法律處罰之。但其行為應處以其他
    種類行政罰或得沒入之物而未經法院宣告沒收者，亦得裁處
    之。前項行為如經不起訴處分或為無罪、免訴、不受理、不
    付審理之裁判確定者，得依違反行政法上之義務規定裁處之
    」；同法第1 條規定：「違反行政法上義務而受罰鍰、沒入
    或其他種類行政罰之處罰時，適用本法。但其他法律有特別
    規定者，從其規定」。上開道路交通管理處罰條例第35條第
    1 項第1 款規定，係對行為人違反行政法上義務規定之行政
    罰，且該條例關於一行為同時觸犯刑事法律及違反行政法上
    義務規定者，並無特別規定，是汽車駕駛人一個酒後駕駛汽
    車行為，經測試檢定酒精濃度超過規定標準，而同時涉有刑
    法第185 條之3 公共危險罪嫌時，道路交通管理處罰機關除
    有行政罰法第26條第1 項但書得處以其他種類行政罰者之情
    形，得裁處其他種類行政罰外，關於罰鍰部分，即應依上開
    行政罰法第26條及道路交通管理處罰條例第10條規定移送地
    方法院檢察署處理，除於移送後再有上開行政罰法第26條第
    2 項所定不起訴等事由，得依違反行政法上義務規定裁處之
    情形外，不得逕依道路交通管理處罰條例第35條第1 項第1
    款規定，裁處行為人罰鍰之行政罰。又按被告所犯為死刑、
    無期徒刑或最輕本刑3 年以上有期徒刑以外之罪，檢察官參
    酌刑法第57條所列事項及公共利益之維護，認以緩起訴為適
    當者，得定1 年以上3 年以下之緩起訴期間為緩起訴處分，
    其期間自緩起訴處分確定之日起算，刑事訴訟法第253 條之
    1 第1 項定有明文。而行政罰法第26條已明揭一事不二罰之
    原則，亦即應受行政罰之行為如經不起訴處分或為無罪、免
    訴、不受理、不付審理之裁判確定者，始得依違反行政法上
    義務規定裁處之。上開法條規定並未包括「緩起訴處分」在
    內，蓋因「緩起訴處分」最終得使被告免於刑事訴追之效果
    ，與「不起訴處分」之效果雖屬相同，惟緩起訴處分另須於
    一定期間內遵守或履行刑事訴訟法第253 條之2 各款所規定
    之事項，若有同法第253 條之3 第1 項各款情形，檢察官仍
    得依職權或依告訴人之聲請，將緩起訴處分撤銷，故緩起訴
    處分之性質顯與不起訴處分不完全相同，仍有處罰之實質意
    涵在內。爰此，本於對受處分人不利益之規定不得任意擴張
    解釋之原則，自不得類推適用，而認應受行政罰之行為經緩
    起訴處分，仍得依違反行政法上之義務規定裁處之（臺灣高
    等法院暨所屬法院97年法律座談會刑事類提案第39號研討結
    果亦同此意見）。
四、經查：
  (一)本件異議人於上揭時間酒後騎乘車牌號碼JQ9-529 號重型機
    車，行經新竹市○○路與博愛街口，因酒後注意力不集中，
    不慎擦撞行人張晉豪而肇事，嗣經警方據報到場處理，發現
    異議人酒後駕車，經實施酒精濃度測試，測試值達每公升0.
    75毫克超過規定標準，為新竹市警察局交通隊第二分隊警員
    劉金城以異議人違反道路交通管理處罰條例第35條第1 項第
    1 款規定，填掣竹市警交字第E00000000 號舉發違反道路交
    通管理事件通知單當場舉發，繼經原處分機關依上開條文之
    規定，裁處異議人罰鍰45,000元，吊扣駕駛執照12個月，並
    施以道安講習之事實，有酒精測定紀錄表1 紙、新竹市警察
    局竹市警交字第E00000000 號舉發違反道路交通管理事件通
    知單、交通部公路總局新竹區監理所新竹市監理站98年6 月
    16日竹監新三字第裁51-E00000000號裁決書附卷可稽。又異
    議人因上開酒後駕車所涉公共危險案件，業經臺灣新竹地方
    法院檢察署檢察官於98年6 月9 日以98年度速偵字第1224號
    為緩起訴處分，緩起訴期間為1 年，並命異議人立具悔過書
    ，向財團法人新竹長青啟智文教基金會支付15,000元，且經
    臺灣高等法院檢察署檢察長於98年6 月24日以98年度上職議
    字第7198號駁回再議確定，而異議人亦已於98年7 月17日依
    緩起訴之內容支付15,000元等事實，亦經本院依職權調取新
    竹地方法院檢察署檢察官98年度速偵字第1224號公共危險案
    件，並核閱全卷屬實，並有郵政跨行匯款申請書影本1 紙附
    卷可。而本件異議人所受之緩起訴處分固非刑法所定刑罰之
    種類，然已對異議人之名譽、心理產生相當制約並影響被告
    之財產等權益，亦應可實質該當行政罰法第26條第1 項之「
    依刑事法律」之處罰。據此，原處分機關依道路交通管理處
    罰條例第35條第1 項第1 款之規定，對異議人上開酒後駕車
    之違規行為予以裁罰時，就裁處罰鍰部分，自不得再科處行
    政罰對於異議人予以重複處罰。惟依94年12月28日修正公布
    ，並自95年7 月1 日施行之道路交通管理處罰條例第35條第
    8 項規定；「... 前項（指有酒精濃度超過規定標準而駕駛
    車輛等情形）汽車駕駛人，經裁判確定處以罰金低於本條例
    第92條第3 項所訂最低罰鍰基準規定者，應依本條例裁決繳
    納不足最低罰鍰之部分。」，而依其性質道路交通管理處罰
    條例第35條第8 項應為行政罰法第26條第1 項之特別規定；
    是本件異議人所支付之緩起訴處分金既僅有15,000元，業如
    前述，參照上開法文規定，異議人即須補繳該等不足部分之
    罰鍰即30,000元（計算式為45,000-15,000 ＝30,000），始
    為適法（前揭臺灣高等法院暨所屬法院97年法律座談會研討
    結果亦同此意見）。爰此，原處分機關逕以異議人酒精濃度
    超過規定標準，而對其裁處罰鍰49,500元，與法即有未合。
五、綜上所述，原處分關於裁處罰鍰部分，因該同一違規行為已
    經臺灣新竹地方法院檢察署檢察官以緩起訴處分，且異議人
    亦已履行該緩起訴處分所附加之負擔而向財團法人新竹長青
    啟智文教基金會支付15,000元，是原處分機關逕依道路交通
    管理處條例裁處罰鍰45,000元，與法即有未合。從而，異議
    人提出本件聲明異議為有理由，自應由本院將原處分撤銷，
    自為裁罰如主文第2 項所示，以期適法。至於原處分諭知異
    議人吊扣駕駛執照12個月、施以道路交通安全講習部分，未
    經異議人聲明異議，本院自無庸為任何准駁，附此敘明。
六、據上論斷，應依道路交通管理處罰條例第87條第2 項，道路
    交通案件處理辦法第20條前段，裁定如主文。
中    華    民    國    98    年    7     月    31    日
                  交通法庭  法  官  朱美璘
以上正本證明與原本無異。
如不服本裁定，應於裁定送達後5日內向本院提出抗告狀。
中    華    民    國    98    年    7     月    31    日
                            書記官  楊嘉惠


司法院資訊處製作；財團法人民間司法改革基金會備份。
